---
title: "Service Level Agreement"
output: 
  flexdashboard::flex_dashboard:
    orientation: columns
    vertical_layout: fill
runtime: shiny
---

```{r setup, include=FALSE}

require(flexdashboard)
require(dplyr)
require(magrittr)
require(readr)
require(DBI)
require(dbplyr)
require(lubridate)
require(ggplot2)
require(DT)
require(plotly)
require(glue)
require(leaflet)
require(lme4)

```

```{r}

# criando canal com DB

canal <- dbConnect(RSQLite::SQLite(), dbname = "DB.sqlite")

```


sidebar {.sidebar}
=======================================================================

Dashboard com algumas análises descritivas de cada empresa, o ajuste do modelo e a projeção para o dia 28 de fevereiro de 2019

```{r}

selectInput("cliente", h3("Cliente"), choices = tbl(canal, "dataset_a") %>% distinct(customerCode) %>% pull())

```


Descritivas
=======================================================================

Column {data-width=500}
-----------------------------------------------------------------------

```{r}

dataInput <- reactive({
  
  tbl(canal, "dataset_a") %>% 
    filter(customerCode == !! input$cliente) %>% 
    as_tibble()
  
})

```

### Distribuição diária do percentual dos chamados efetivamente concluídos

```{r}

renderPlotly({
  
  g1 <- 
    dataInput() %>% 
    mutate(month = factor(month, labels = c("Janeiro", "Fevereiro"))) %>% 
    ggplot() +
    aes(day, n/total * 100) + 
    geom_line() + 
    geom_point(aes(text = glue("Dia: {day} <br> %: {(n/total * 100) %>% round(1)}"))) +
    scale_x_discrete(limits = seq(1, 31, 4)) +
    facet_grid( ~ month) +
    labs(x = "Dias") +
    theme_minimal()
  ggplotly(g1, tooltip = "text")
  
})

```

### Percentual de chamados efetivamente concluídos no tempo acordado, segundo os meses

```{r}

renderPlotly({
  
  g2 <- 
    dataInput() %>% 
    mutate(month = factor(month, labels = c("Janeiro", "Fevereiro"))) %>% 
    group_by(month) %>% 
    summarise(n = sum(n, rm.na = TRUE), 
              total = sum(total, rm.na = TRUE)) %>% 
    mutate(taxa = n/total * 100) %>% 
    ggplot() +
    aes(as.factor(month), taxa) +
    geom_col(alpha = .8, aes(text = glue("Mês: {as.factor(month)} <br> %: {taxa %>% round(2)}"))) +
    labs(x = "Mês", y = "%") +
    theme_minimal()
  ggplotly(g2, tooltip = "text")
  
})

```

Column {data-width=500}
-----------------------------------------------------------------------

```{r}

dataInput2 <- reactive({
  
  tbl(canal, "dataset") %>% 
    filter(customerCode == !! input$cliente) %>% 
    as_tibble()
  
})

```

### Medidas sumário da variável averageSolutionTime

```{r}

renderDT({
  
  dataInput2() %>% 
    mutate(month = factor(month, labels = c("Janeiro", "Fevereiro"))) %>% 
    group_by(month, onTimeSolution) %>% 
    summarise(`Média` = mean(averageSolutionTime, na.rm = TRUE) %>% round(1), 
              `Desvio-padrão` = sd(averageSolutionTime, na.rm = TRUE) %>% round(1),
              `Mediana` = median(averageSolutionTime, na.rm = TRUE),
              `Intervalo interquartílico` = IQR(averageSolutionTime, na.rm = TRUE)) %>% 
    na.omit() %>% 
    rename(`Mês` = month) %>% 
    mutate(onTimeSolution = onTimeSolution %>% factor(labels = c("Não", "Sim"))) %>% 
    datatable(rownames = FALSE, options = list(dom = "t"))
  
})

```

### Tempo médio diário de solução do problema

```{r}

dataInput3 <- reactive({
  
  tbl(canal, "solutiontime") %>% 
    filter(customerCode == !! input$cliente) %>% 
    as_tibble()
  
})

```


```{r}

renderPlotly({
  
  g3 <- 
    dataInput3() %>% 
    mutate(month = factor(month, levels = c("Janeiro", "Fevereiro"))) %>% 
    ggplot() +
    aes(day, mean, 
        group = onTimeSolution,
        colour = onTimeSolution,
        text = glue("Dia: {day} <br> Média: {mean %>% round(1)}")) + 
    geom_line(alpha = .8) +
    scale_x_discrete(limits = seq(1, 31, 4)) +
    facet_grid(~ month) +
    labs(x = "Dias", y = "Média diária de tempo de solução", colour = "") +
    theme_minimal()
  
  gp3 <- ggplotly(g3, tooltip = "text")
  gp3[['x']][['layout']][['annotations']][[2]][['x']] <- -0.1
  gp3 %>% 
    layout(margin = list(l = 90), hovermode = TRUE)
  
})

```

UFs
=======================================================================

Column {data-width=500}
-----------------------------------------------------------------------

### Distribuição espacial do percentual de atendimentos fechados no prazo, mês de Janeiro

```{r}

dataInput4 <- 
  reactive({
    tbl(canal, "state") %>%
      filter(customerCode == !! input$cliente, month == "Janeiro") %>% 
      as_tibble() %>% 
      mutate(taxa = (n/total * 100) %>% round(1))
  })

```


```{r}

renderLeaflet({
  
  npal <- # palheta com as cores que serão plotadas
    colorNumeric("RdYlBu", 
                 dataInput4() %>% 
                   pull(taxa), 
                 reverse = FALSE)
  
  leaflet(data = dataInput4()) %>% # construção do mapa
    addTiles() %>% 
    addCircleMarkers(lng = ~LON, lat = ~LAT, 
                     color = ~npal(taxa), 
                     label = ~glue("{siteState} ({taxa})")) %>% 
    addLegend(pal = npal,
              values = ~taxa,
              opacity = .8,
              title = "Janeiro (%)")
  
})

```


Column {data-width=500}
-----------------------------------------------------------------------

### Distribuição espacial do percentual de atendimentos fechados no prazo, mês de Fevereiro

```{r}

dataInput5 <- 
  reactive({
    tbl(canal, "state") %>%
      filter(customerCode == !! input$cliente, month == "Fevereiro") %>% 
      as_tibble() %>% 
      mutate(taxa = (n/total * 100) %>% round(1))
  })

```

```{r}

renderLeaflet({
  
  npal <- # palheta com as cores que serão plotadas
    colorNumeric("RdYlBu", 
                 dataInput5() %>% 
                   pull(taxa), 
                 reverse = FALSE)
  
  leaflet(data = dataInput5()) %>% # construção do mapa
    addTiles() %>% 
    addCircleMarkers(lng = ~LON, lat = ~LAT, 
                     color = ~npal(taxa), 
                     label = ~glue("{siteState} ({taxa})")) %>% 
    addLegend(pal = npal,
              values = ~taxa,
              opacity = .8,
              title = "Fevereiro (%)")
  
})

```

Modelo
=======================================================================

Column
-----------------------------------------------------------------------

```{r}

# separação dos dados de treino e de teste

# dados de treino do mês de janeiro

data_train1 <- reactive({
  
  dataInput() %>% 
    filter(month == 1)
  
})

# dados do mês de fevereiro

data2 <- reactive({
  
  dataInput() %>% 
    filter(month == 2)
  
})

# seleção dos 80% do mês de fevereiro para treino

data_train2 <- reactive({
  
  data2() %>% 
    slice(1:round(data2() %>% count() %>% pull() * .8, 0))
  
})

# dados de teste (20%)

data_test <- reactive({
  
  data2() %>% anti_join(data_train2(), by = "day")
  
})


erro <- reactive({
  
  # ajuste do modelo
  
  fit <- 
    data_train1() %>% 
    bind_rows(data_train2()) %>%
    group_by(month) %>% 
    mutate(cumN = cumsum(n),
           cumTotal = cumsum(total)) %>%
    
    # modelo multinível
    glmer(cumN ~ poly(day, 2) + (day|month) , 
          offset = log(cumTotal), # offset
          family = poisson(link = "log"), # família poisson com o link = log
          data = .)
  
  # função para cálculo do valor predito
  
  pred <- function(x){
    
    (predict(fit, 
             newdata = data.frame(day = x, month = 2), 
             type = "response") * 100) %>% round(1)
    
  }
  
# base de dados com os erros de predição para a base de teste

erro <- data_test() %>%
  mutate(cumN = cumsum(n),
         cumTotal = cumsum(total)) %>% 
  select(day, cumN, cumTotal) %>% 
  mutate(obs = (cumN/cumTotal * 100) %>% round(1),
         pred = pred(day),
         erro = (abs(pred - obs)/obs * 100) %>% round(1)) %>% 
  select(day, obs, pred, erro)
  
})

```

### Acurácia (%) {.value-box}

```{r}

renderValueBox({
  
  mape <- erro() %>% summarise(MAPE = mean(erro)) %>% pull
  
  valueBox(
    value = round(mape, 2),
    icon = "fa-area-chart",
    color = if (mape >= 30) "warning" else "primary"
  )
  
})

```

### Erros

```{r}

renderDT({
  
  erro() %>% 
    datatable(rownames = FALSE, options = list(dom = "t"),
              colnames = c("Dia", "Observado", "Predito", "Erro %"))
})

```

Column
-----------------------------------------------------------------------

### Ajuste do modelo (passe o mouser no ponto vermelho a fim de ver o valor projetado)

```{r}

# ajuste do modelo

renderPlotly({
  
  fit <- 
    data_train1() %>% 
    bind_rows(data_train2()) %>%
    group_by(month) %>% 
    mutate(cumN = cumsum(n),
           cumTotal = cumsum(total)) %>%
    
    # modelo multinível
    glmer(cumN ~ poly(day, 2) + (day|month) , 
          offset = log(cumTotal), # offset
          family = poisson(link = "log"), # família poisson com o link = log
          data = .)
  
  # dados para construir as curvas
  
  predito <-
    tibble(pred = predict(fit, newdata = data.frame(day = 1:31, month = 1), type = "response")) %>% 
    bind_rows(tibble(pred = predict(fit, newdata = data.frame(day = 1:31, month = 2), type = "response"))) %>% 
    bind_cols(month = rep(1:2, c(31, 31))) %>% 
    bind_cols(day = rep(1:31, 2)) %>% 
    mutate(month = factor(month, labels = c("Janeiro", "Fevereiro")))
  
  # gráfico com os ajustes
  
  g4 <- dataInput() %>%
    mutate(month = factor(month, labels = c("Janeiro", "Fevereiro"))) %>% 
    group_by(month) %>% 
    mutate(cumN = cumsum(n),
           cumTotal = cumsum(total)) %>%
    ggplot() +
    aes(day, cumN/cumTotal * 100) +
    geom_line() +
    facet_grid(~ month) +
    theme_minimal() +
    theme(plot.margin = margin(l = 1, t = 1, unit = "cm")) +
    # inserindo as curvas
    geom_line(data = predito %>% filter(month == "Janeiro"), aes(day, pred * 100, colour = "Projeções")) +
    geom_line(data = predito %>% filter(month == "Fevereiro"), aes(day, pred * 100, colour = "Projeções")) +
    # inserindo o ponto
    geom_point(data = predito %>% filter(month == "Fevereiro", day == 28), 
               aes(day, pred * 100, 
                   colour = "Dia 28",
                   text = glue("Dia: {day} <br> %: {round(pred * 100, 1)}")), 
               size = 2, alpha = .7) +
    labs(x = "Dias", y = "%", colour = "")
  ggplotly(g4, tooltip = "text")
  
})

```



